臺灣高等法院臺南分院民事裁定
110年度抗字第210號
抗  告  人  彭德深  
上列抗告人因與相對人彭德鴻間返還借款(移轉管轄)事件，對於
中華民國110年11月11日臺灣臺南地方法院110年度訴字第1384號
所為裁定提起抗告，本院裁定如下： 
    主  文
抗告駁回。
抗告訴訟費用由抗告人負擔。
    理  由
一、抗告意旨略以：兩造約定相對人須至抗告人之臺南市住所清
    償借款，原裁定不查，竟將本件裁定移送相對人住所地之臺
    灣新竹地方法院（下稱新竹地院）管轄，容有未合，求予廢
    棄等語。
二、按訴訟，由被告住所地之法院管轄；訴訟之全部或一部，法
    院認為無管轄權者，依原告聲請或依職權以裁定移送於其管
    轄法院，民事訴訟法第1條第1項前段、第28條第1項分別定
    有明文。次按因契約涉訟者，如經當事人定有債務履行地，
    得由該履行地之法院管轄，同法第12條固有明文，然所謂債
    務履行地，專指當事人以契約訂定之清償地而言，民法第31
    4條規定之法定清償地，則不與焉。又債務履行地之約定雖
    不以書面或明示為必要，即以言詞或默示合意為之，亦非法
    所不許，惟必須當事人間有約定債務履行地之意思表示合致
    ，始有該條之適用。而管轄權之有無，雖為受訴法院應依職
    權調查之事項，惟當事人對此訴訟成立要件之舉證責任仍不
    因而免除。再按主張特別管轄籍之人，對特別管轄籍事由存
    在，應負舉證責任（最高法院106年度台抗字第642號民事裁
    定、100年度台抗字第916號民事裁定、99年度台上字第1425
    號民事判決參照）。 
三、查，抗告人係依消費借貸之法律關係，請求相對人返還新臺
    幣154萬元本息，並主張相對人於借款時，兩造約定須至抗
    告人之住所即臺南市清償，故臺南市為兩造債務履行地等語
    。惟依抗告人所提借據及本票影本各16紙（見原審調字卷第
    15至57頁），均無從認定兩造間已就本件借貸之債務履行地
    為臺南市有明示或默示之意思表示合致。原法院函請相對人
    請其就抗告人主張兩造曾約定債務履行地為臺南市乙節表示
    意見，據相對人具狀稱：本件並無約定相對人須至抗告人臺
    南住所清償之借款、兩造間並未約定以臺南為清償借款之地
    等語。證人即抗告人配偶林○○復於本院結證稱：「（彭○○曾
    經跟你先生借過錢？）他來臺南都是要借錢，但是我不知道
    他借多少錢，那是他們兄弟間的事情」。「（他借錢時你有
    無在旁邊？）起先我在那邊，後來我不想看就下來了」。「
    （所以他們如何借錢，何時還，你都不清楚？）我不清楚。
    當時我就不想要知道他們兄弟間的事情，我當下有在場沒錯
    ，但是我不想要管所以我就離開了」。「（所以借多少錢你
    不知道？）我不想要管」。「（何時、何地還、如何還，你
    知道嗎？）他們兄弟自己講的，我都不知道。」等語，有本
    院訊問筆錄在卷可稽（見本院卷第26至27頁），此外，抗告
    人就其與相對人間有約定以臺南市為債務履行地之事實，復
    未提出其他證據以證明之。準此，本件應依民事訴訟法第1
    條規定，由相對人住所地之法院為管轄。而相對人之住所地
    在新竹縣北埔鄉，有其戶籍謄本附於原審卷可參，依上開說
    明，本件自應由新竹地院為管轄法院，抗告人向無管轄權之
    原法院起訴，自有未合。原法院依職權將本件裁定移送於有
    管轄權之新竹地院，核無不合。抗告意旨指摘原裁定不當，
    求予廢棄，為無理由，應予駁回。　　　
三、據上論結，本件抗告為無理由，爰裁定如主文。
中　　華　　民　　國　　111 　年　　1 　　月　　12　　日
                  民事第五庭    審判長法  官  藍雅清

                                      法  官  張季芬

                                      法  官  陳春長
上為正本係照原本作成。
本裁定除以適用法規顯有錯誤為理由外，不得再抗告。如提再抗
告，應於收受送達後十日內向本院提出再抗告狀（須附繕本），
並繳納再抗告費新台幣一千元。
提起再抗告應委任律師或具有律師資格之人之委任狀；委任有律
師資格者，另應附具律師資格證書及釋明委任人與受任人有民事
訴訟法第466條之1第1項但書或第2項所定關係之釋明文書影本。
中　　華　　民　　國　　111 　年　　1 　　月　　12　　日

                                      書記官  邱斈如
【附註】
民事訴訟法第495條之1第2項準用同法第466條之1第1、2項規定
：
⑴對於第二審判決上訴，上訴人應委任律師為訴訟代理人。但上
  訴人或其法定代理人具有律師資格者，不在此限。
⑵上訴人之配偶、三親等內之血親、二親等內之姻親，或上訴人
  為法人、中央或地方機關時，其所屬專任人員具有律師資格並
  經法院認為適當者，亦得為第三審訴訟代理人。
民事訴訟法第466條之2第1項：
  上訴人無資力委任訴訟代理人者，得依訴訟救助之規定，聲請
  第三審法院為之選任律師為其訴訟代理人。